【裁判字號】    97,婚,468
【裁判日期】    970606
【裁判案由】    確認婚姻無效
【裁判全文】
臺灣板橋地方法院民事判決              97年度婚字第468 號
原      告  乙○○
被      告  甲○○
上列當事人間請求確認婚姻無效事件，本院於中華民國97年5 月
22日言詞辯論終結，判決如下：
    主    文
確認原告與被告間之婚姻無效。
訴訟費用由被告負擔。
    事實及理由
一、原告主張：原告與被告於93年10月10日結婚時未符合民法第
    982 條之舉行公開儀式規定，僅由被告自行填載虛偽的結婚
    證書，並委請原告父母及被告祖父母在結婚證書上簽名擔任
    證人，進而由被告及原告之母親持該虛偽的結婚證書向戶政
    單位辦理結婚登記。兩造雖已依戶籍法為結婚登記，受結婚
    之推定，惟兩造實際上未舉行公開之結婚儀式，依民法982
    條及第988 條第1 款規定，兩造結婚為無效。為此訴請確認
    兩造婚姻無效等語。並聲明：如主文所示。
二、被告方面：兩造結婚登記是被告與原告母親去戶政事務所辦
    理登記，但是原告事前已在結婚證書上簽名，原告同時把身
    份證交給其母親去辦理登記。兩造有訂婚及購買訂婚喜餅，
    因為當時兩造的兒子快要出生，被告的父親認為原告要有一
    個交代，原告母親就出錢買喜餅及訂婚戒指，原告及其母親
    有去被告家舉行訂婚的戴戒指儀式，兩造、原告的母親、被
    告的親友於當天在被告娘家附近的桃園市餐廳宴請訂婚宴三
    桌，現場無人主持儀式等語。並聲明：駁回原告之訴。
三、按「結婚應有公開儀式及二人以上之證人」，修正前民法第
    982 條第1 項定有明文。又「結婚不具備第982 條第1 項之
    方式者，無效」，修正前民法第988 條第1 款亦定有明文。
四、原告主張之事實，業據原告提出戶籍謄本1 件為證，並經下
    列證人到庭證稱如下：
(一)、被告之同學蕭嵐華到庭證稱：「我有去吃兩造的宴客…是被
    告的父母親通知我去的…沒有說是要吃訂婚或是結婚…現場
    沒有人主持儀式宣佈結婚，但是大家有敬酒…」等語。
(二)、被告之胞弟邱建成到庭證稱：「因為我姐姐（被告）先懷孕
    …原告的母親就陪原告到我們家辦訂婚儀式，戴戒指及買喜
    餅，我父母就在桃園的餐廳辦了三桌…後來都沒有辦理結婚
    儀式。後來我父親有催促原告，後來拖了很久才去辦理結婚
    登記，但都沒有結婚公開儀式。」等語。
五、依上開調查，兩造未舉行習慣上一定之結婚公開儀式，且未
    能使不特定之多數人得以共見聞而認識兩造有結婚儀式，自
    與首揭結婚應具備之形式要件不符，兩造結婚應屬無效。從
    而，原告訴請確認兩造間婚姻無效，為有理由，應予准許。
五、訴訟費用負擔之依據：民事訴訟法第78條。
中    華    民    國    97    年    6    月    6    日
                                臺灣板橋地方法院家事法庭
                                      法  官  黃  惠  瑛
H上正本證明與原本無異
如不服本判決，應於判決送達後20日內向本院提出上訴狀
中    華    民    國    97    年    6    月    6    日
                                      書記官  王  苑  琦


司法院資訊處製作；財團法人民間司法改革基金會備份。
